【裁判字號】    99,簡,81
【裁判日期】    990806
【裁判案由】    償還公費
【裁判全文】
臺中高等行政法院判決
                                        99年度簡字第81號
原      告  海軍技術學校
代  表  人  甲○○
訴訟代理人  劉嘉裕  律師
            郭寶蓮  律師
被      告  丙○○○○○○○○○
            丁○○

上列當事人間因償還公費事件，原告提起行政訴訟。本院判決如
下︰
    主  文
被告彭智穎應給付原告新臺幣壹拾肆萬玖仟零參元，及自民國九
十九年八月六日起至清償日止，按年息百分之五計算之利息。
被告丁○○應給付原告新臺幣捌萬參仟捌佰貳拾貳元，及自民國
九十九年八月六日起至清償日止，按年息百分之五計算之利息。
訴訟費用由被告彭智穎及被告丁○○各負擔二分之一。
    事實及理由
一、程序事項：原告提起本件給付訴訟，其訴訟標的金額為新臺
    幣（下同）232,825元（被告彭智穎部分為149,003元，被告
    丁○○部分為83,822元），原適用行政訴訟通常程序（本院
    99年度訴字第148號）；因民國99年1月13日公布修正之行政
    訴訟法第229條規定於同年5月1日施行，本件訴訟所涉標的
    未滿40萬元，依新修正之該規定，應適用簡易程序，爰改依
    簡易程序辦理，合先敘明。
二、事實概要：緣原告以被告彭智穎、丁○○均於87年6月26日
    進入原告學校分別就讀輪機、控制科，均於90年9月6日畢業
    ，其中被告彭智穎因94年度考績丙上，經奉核定於95年4月1
    6日退伍；被告丁○○因個人因素1次受記大過2次，經奉核
    定於95年11月16日退伍。依87年國民中學畢（結）生甄試升
    學軍事學校常備士官班招生簡章第2條規定，被告最少均應
    服6年之役期，且依93年7月27日修頒「軍事學校預備學校軍
    費生公費待遇津貼發給及賠償辦法」第9條第3項規定，如未
    服滿6年之最少應服役年限，應按其尚未服滿現役最少年限
    之比例，賠償其在校期間所受領之公費待遇及津貼。被告均
    未服滿6年之現役最少年限，經核算被告彭智穎應賠償149,0
    03元，被告丁○○應賠償83,822元。原告分別於95年9月13
    日、96年3月30日以存證信函催告被告彭智穎應分別於95年
    10月15日、96年4月20日前賠償上開款項，及於95年12月11
    日電話聯絡被告丁○○，經其同意於95年12月28日前至校辦
    理賠償事宜，惟被告等迄今仍未清償，爰提起本件行政訴訟
    。
三、兩造聲明：
  (一)原告聲明求為判決：
  1.被告丙○○○○○○○○○應給付原告新臺幣壹拾肆萬玖仟
    零參元，及自判決日起至清償日止，按年息百分之五計算之
    利息。
  2.被告丁○○應給付原告新臺幣捌萬參仟捌佰貳拾貳元，及自
    判決日起至清償日止，按年息百分之五計算之利息。
  (二)被告均未提出聲明。
四、原告訴稱略以：
  (一)按行政機關基於其法定職權，為達之特定之行政上目的，於
    不違反法律規定之前提下，自得與人民約定提供某種給付，
    並使接受給付者負合理之負擔或其他公法上對待給付之義務
    ，而成立行政契約關係，業經釋字第348號解釋理由書闡釋
    在案。
  (二)被告彭智穎、丁○○均於87年間進入原告學校就讀，於90年
    間任官。而依87年招生簡章規定，被告等應服役6年，惟分
    別因年度考績丙上或個人因素1次受記大過2次，而奉令退伍
    ，此有國防部海軍司令部95年4月10日海理字第0950001943
    號函暨所附被告彭智穎退除給與名冊、95年11月1日海理字
    第0950006387暨所附被告丁○○退除給與名冊影本各乙份可
    稽。是依93年7月27日修正「軍事學校預備學校軍費生公費
    待遇津貼發給及賠償辦法」第2條、第7條、第8條、第9條第
    3項及第10條規定，經統計核算並扣除得折抵常備兵役期之
    入伍及軍事訓練時間所受領之公費待遇及津貼，被告彭智穎
    應賠償之金額為149,003元，被告丁○○應賠償83,822元，
    此有原告核算被告彭智穎、丁○○2人未服滿現役最少年限
    退伍應賠償公費待遇及津貼統計表及核算表各乙份可佐，爰
    依行政訴訟法第8條規定，提起本件給付訴訟，請求如訴之
    聲明所示。
五、被告均未提出答辯。
六、本件兩造之爭點為：原告對被告彭智穎、丁○○分別請求賠
    償其受領之公費待遇及津貼149,003元、83,822元，有無理
    由？
七、按行政機關基於法定職權，為達特定之行政目的，於不違反
    法律規定之前提下，得與人民約定提供某種給付，並使接受
    給付者負合理負擔或其他公法上對待給付義務，而成立行政
    契約關係，有司法院釋字第348號解釋理由書可參。次按「
    軍事學校及預備學校之學員生，除自費學生外，享有公費待
    遇及津貼。前項公費待遇及津貼發給條件、基準、程序、受
    領年限、應履行義務及其他應遵行事項之辦法，由國防部擬
    訂，報請行政院核定之。」、「前條第1項受領公費待遇及
    津貼之學員生，違反應履行義務及應遵行事項規定時，應予
    賠償。前項賠償事由、範圍、程序、分期賠償及免予賠償條
    件等相關事項之辦法，由國防部擬訂，報請行政院核定之。
    」分別為軍事教育條例第17條及第18條所明定。次按「本辦
    法依軍事教育條例第17條第2項及第18條第2項規定訂定之。
    」、「本辦法用詞定義如下：一軍費生：指軍事學校及預備
    學校（以下簡稱學校）受領由國防部編列預算支應公費待遇
    及津貼之學員生。二公費待遇：指學費、雜費、住宿費、服
    裝費、主副食費及全民健康保險補助費(以下簡稱健保補助
    費)等。三津貼：指薪津及年終工作獎金。」、「軍費生應
    履行之義務及應遵行之事項如下：．．．三軍事學校畢業任
    官後，應服滿招生簡章所定之現役最少年限。」、「違反前
    條規定者，本人或其法定代理人、保證人（以下簡稱賠償義
    務人）應賠償所受領之公費待遇及津貼。」、「（第3項）
    軍費生畢業任官後，因年度考績丙上以下或個人因素1次受
    記大過2次以上，經人事評審會考核不適服現役，予以退伍
    ，致未服滿招生簡章所定之現役最少年限者，應依尚未服滿
    現役最少年限之比例，賠償所受領之公費待遇及津貼。（第
    4項）前項賠償之計算基準，按尚未服滿現役最少年限之比
    例計算，以月為採計單位，未滿1月者不計。」、「依前條
    賠償公費待遇及津貼，其範圍如下：一公費待遇：就已撥付
    之全部數額計算。但服裝費依實際領用給與品種數量，照原
    製時之新品規定價格折算之。如為貸與品，按規定收繳，倘
    有欠繳者，照原製時之新品規定價格折算之。二津貼：就已
    發給之全部數額計算。前項賠償範圍，應扣除得折抵常備兵
    役期之入伍及軍事訓練時間所受領之公費待遇及津貼。」行
    為時（退伍時）軍事學校預備學校軍費生公費待遇津貼發給
    及賠償辦法第1條、第2條、第7條第3款、第8條、第9條第3
    項、第4項及第10條分別定有明文。又依被告入學時即87年
    年國民中學畢（結）生甄試升學軍事學校常備士官班招生簡
    章第2條規定，就讀原告學校（即海軍技術學校）應服役年
    限為6年。
八、是就讀國防部為辦理軍事教育所設立相關之軍事學校之學生
    ，入學後受領公費及津貼，自應依上開規定履行義務及應遵
    行事項規定，如有因規定之事由而奉令退伍，致未服役期滿
    ，該軍事學校自得依上開規定，及依司法院釋字第348號解
    釋理由書所稱之行政契約關係，請求未服役期滿之學生，賠
    償在校期間之訓練及相關費用。
九、經查，本件原告主張被告彭智穎及丁○○等2人，均於87年
    間進入原告學校就讀，於90年間任官。而依87年招生簡章規
    定，被告等應服役6年，惟分別因年度考績丙上或個人因素1
    次受記大過2次，而奉令退伍。依93年7月27日修正「軍事學
    校預備學校軍費生公費待遇津貼發給及賠償辦法」第2條、
    第7條、第8條、第9條第3、4項及第10條規定，經統計核算
    並扣除得折抵常備兵役期之入伍及軍事訓練時間所受領之公
    費待遇及津貼，被告彭智穎應賠償之金額為149,003元；被
    告丁○○應賠償83,822元等節，業據原告提出招生簡章、國
    防部海軍司令部95年4月10日海理字第0950001943號令函暨
    所附被告彭智穎退除給與名冊、95年11月1日海理字第09500
    06387號令函暨所附被告丁○○退除給與名冊，及彼等2人核
    算之未服滿現役最少年限退伍應賠償公費待遇及津貼統計表
    及核算表各乙份在卷可稽，又被告等2人經本院分別通知2次
    到場陳述意見，而均未到場爭執，是原告之主張均堪信為實
    在。從而，原告本於上開規定及行政契約關係，訴請被告彭
    智穎應給付原告149,003元；被告丁○○應給付原告83,822
    元，及均自本件判決日起即99年8月6日至清償日止，按年息
    5%計算之利息，為有理由，應予准許。另本件為簡易案件，
    依原告到庭所述各節及卷內資料其事證已臻明確，本院亦認
    無經言詞辯論之必要，爰不經言詞辯論而判決之。
十、據上論結，本件原告之訴為有理由，依行政訴訟法第233條
    第1項、第236條、第104條、第195條第1項前段，民事訴訟
    法第85條第1項前段，判決如主文。

中    華    民    國    99    年    8     月    6     日
                臺中高等行政法院第四庭
                                法  官  許  武  峰
以上正本證明與原本無異。
如不服本判決，應於判決送達後20日內，以本訴訟事件所涉及之
法律見解具有原則性者，始得向本院提出上訴狀並表明上訴理由
，經最高行政法院許可，否則不得上訴；如於本判決宣示後送達
前提起上訴者，應於判決送達後20日內補提上訴理由書（均應依
對造人數提出繕本）。
中    華    民    國    99    年    8     月    6     日
                                書記官  許  騰  云

司法院資訊處製作；財團法人民間司法改革基金會備份。
